臺灣高等法院刑事判決　　　　　　　　96年度上訴字第4271號
上　訴　人　臺灣板橋地方法院檢察署檢察官
被　　　告　甲○○
上列上訴人因被告毒品危害防制條例案件，不服臺灣板橋地方法
院96年度訴字第1345號，中華民國96年8月21日第一審判決（起
訴案號：臺灣板橋地方法院檢察署96年度毒偵字第1702號），提
起上訴，本院判決如下：
    主  文
原判決撤銷。
甲○○施用第一級毒品，累犯，處有期徒刑壹年，減為有期徒刑
陸月，如易科罰金，以新臺幣壹仟元折算壹日。扣案之第一級毒
品海洛因壹包（淨重零點零肆公克，空包裝重零點貳公克）沒
收銷燬之。
    事  實
一、甲○○前於民國八十七年間因施用毒品案件，經觀察、勒戒
    後，認為有繼續施用毒品之傾向，經臺灣桃園地方法院八十
    七年度毒聲字第九七○號裁定入戒治處所施以強制戒治，於
    八十八年八月一日強制戒治期滿，由臺灣桃園地方法院檢察
    署檢察官於八十八年十月一日以八十八年度戒偵字第一○九
    號為不起訴處分確定。於九十年間復因施用毒品案件，經臺
    灣板橋地方法院以九十年度毒聲字第三二九號裁定令入戒治
    處所施以強制戒治，並於九十一年十二月十一日戒治期滿執
    行完畢，另經本院以九十年度上訴字第二六一二號判處應執
    行有期徒刑一年六月確定。於九十一年間再因施用毒品案件
    ，經臺灣桃園地方法院以九十二年度訴第三七二號判處有期
    徒刑一年一月；又因竊盜案件，經臺灣桃園地方法院以九十
    一年桃簡字第八六一號判處有期徒刑三月，二案應執行有期
    徒刑一年三月確定；接續前案執行，於九十四年七月十二日
    假釋交付保護管束，並於九十四年七月二十一日保護管束期
    滿視為執行完畢。詎其猶不知悔改，復基於施用第一級毒品
    之犯意，於九十六年二月十三日下午某時，在臺北縣林口鄉
    ○○路朋友住處，以香煙沾毒品燃燒吸食之方式施用第一級
    毒品海洛因一次，嗣為警於翌（十四）日上午九時許，在臺
    北縣林口鄉○○路二十九巷口當場查獲，並扣得其所有之毒
    品海洛因一小包（淨重○‧○四公克，空包裝重○．二三公
    克）。
二、案經臺北市政府警察局北投分局報請臺灣板橋地方法院檢察
    署檢察官偵查起訴。
    理  由
壹、程序部分：
一、本件被告甲○○所犯之罪，其法定刑為六月以上五年以下有
    期徒刑，非死刑、無期徒刑或最輕本刑有期徒刑三年以上之
    罪，亦非本院管轄第一審案件，且於原審準備程序進行中，
    被告先就被訴事實為有罪之陳述，經告知被告簡式審判程序
    之旨，並聽取檢察官、被告之意見後，原審合議庭裁定由受
    命法官進行簡式審判程序，是本件之證據調查，依刑事訴訟
    法第二百七十三條之二規定，不受同法第一百五十九條第一
    項、第一百六十一條之二、第一百六十一條之三、第一百六
    十三條之一及第一百六十四條至第一百七十條規定之限制，
    合先敘明。
二、依據刑事訴訟法第一百五十六條第一項之規定，被告之自白
    非出於強暴、脅迫、利誘、詐欺、疲勞訊問、違法羈押或其
    他不正之方法，且與事實相符者，得為證據。經查：被告甲
    ○○於警詢、偵查及原審中之自白，於本院審理中均未抗辯
    自白之非出於任意性，復與下述貳一證據所顯示之事實具有
    合致性，衡諸上揭說明，應認其自白具有證據能力。
貳、實體部分：
一、前揭事實，迭據被告甲○○於警詢、偵查、原審及本院審理
    時自白不諱。被告九十六年二月十四日為警查獲時所採之尿
    液，經送請臺灣尖端先進生技醫藥股份有限公司以ＥＩＡ酵
    素免疫分析法初驗、ＧＣ／ＭＳ氣相層析質譜儀法確認複驗
    後，均呈海洛因代謝物嗎啡之陽性反應，有臺北市政府警察
    局北投分局九十六年三月十一日北市警投分刑字第○九六三
    ○六二四五○○號函檢送台灣尖端先進生技醫藥股份有限公
    司九十六年三月一日濫用藥物檢驗報告、鑑定人結文及尿液
    送驗紀錄簿影本各一件在卷足憑（偵卷四九至五二頁）。又
    扣案之白色粉末一包，經送法務部調查局鑑定結果，含第一
    級毒品海洛因成分，淨重○．○四公克（空包裝重○．二三
    公克），有該局九十六年四月十八日調科壹字第○九六二三
    ○三四七五○號鑑定書一紙在卷可稽（原審卷二四頁）。堪
    認被告之自白兼具任意性與真實性，堪以採信。
二、查甲○○前於八十七年間因施用毒品案件，經觀察、勒戒後
    ，認為有繼續施用毒品之傾向，經臺灣桃園地方法院八十七
    年度毒聲字第九七○號裁定入戒治處所施以強制戒治，於八
    十八年八月一日強制戒治期滿，由臺灣桃園地方法院檢察署
    檢察官於八十八年十月一日以八十八年度戒偵字第一○九號
    為不起訴處分確定。於九十年間復因施用毒品案件，經臺灣
    板橋地方法院以九十年度毒聲字第三二九號裁定令入戒治處
    所施以強制戒治，並於九十一年十二月十一日戒治期滿執行
    完畢等情，有本院被告前案紀錄表、全國施用毒品案件紀錄
    表、不起訴處分書等件附卷足考（偵卷五三頁，偵卷影本一
    七頁）。被告經九十一年十二月十一日強制戒治執行完畢釋
    放後五年內再犯毒品危害防制條例第十條第一項之罪，自應
    依法追訴處罰。綜上，本件事證明確，被告犯行堪以認定，
    應依法論科。
三、論罪理由：
    核被告所為，係犯毒品危害防制條例第十條第一項施用第一
    級毒品罪嫌。其持有毒品之低度行為為施用毒品之高度行為
    所吸收，不另論罪。又被告有如事實欄所載犯罪科刑及執行
    完畢之紀錄，有本院被告前案紀錄表在卷可參，其於有期徒
    刑執行完畢後五年內，故意再犯本件有期徒刑以上之罪，應
    依刑法第四十七條第一項之規定，論以累犯，並加重其刑。
四、原判決撤銷及科刑理由：
  (一)原審經審理結果，為被告論罪科刑之判決，固非全屬無見。
    惟查，(1)中華民國九十六年罪犯減刑條例經總統於九十六年
    七月四日公佈，依該條例第十六條規定，並自九十六年七月
    十六日生效，原審疏未審酌適用，自非適法；(2)原判決事實
    及理由欄就查扣毒品海洛因一包經鑑定後之重量，誤載為○
    ‧一五公克，併依此重量為沒收之諭知，均有違誤。檢察官
    以原判決未為上開減刑之諭知有違背法令之情形，提起上訴
    ，為有理由，原判決復有上揭之可議，自應由本院予以撤銷
    改判。
  (二)爰審酌被告前因施用毒品案件，經觀察勒戒及強制戒治後，
    仍無法斷絕惡習，顯見未能深自反省，意志力薄弱，兼衡其
    犯後尚能坦承犯行及其智識程度、生活狀況等一切情狀，量
    處如主文第二項所示之刑。又被告所犯上揭毒品危害防制條
    例第十條第一項施用第一級毒品之罪，犯罪時間係在中華民
    國九十六年四月二十四日以前，而所犯之罪復合於中華民國
    九十六年罪犯減刑條例之減刑條件，爰依法減其宣告刑二分
    之一為有期徒刑六月，併諭知易科罰金之折算標準，以資懲
    儆。
  (三)扣案之第一級毒品海洛因一包（淨重○．○四公克，空包裝
    重○．二三公克），毒品海洛因應依毒品危害防制條例第十
    八條第一項前段規定，諭知沒收銷燬之。另用以直接包裝毒
    品海洛因之塑膠袋一個，因與上開毒品海洛因密切接觸，而
    於送請法務部調查局鑑驗時，經該局鑑驗人員以傾倒，必要
    時輔以刮勺刮取之方式，儘可能將包裝袋內毒品與包裝袋分
    離後分別秤重，所得之毒品重量稱為淨重，包裝袋重量則以
    空包裝重稱之，然無論以上開何種方式分離，原送驗包裝袋
    內仍會有微量毒品成分殘留，是上開用以直接包覆供施用之
    毒品之包裝塑膠袋一個，顯無法與其盛裝之毒品完全析離，
    應視為毒品，併依同條例第十八條第一項前段之規定宣告沒
    收銷燬之。
據上論斷，應依刑事訴訟法第三百六十九條第一項前段、第三百
六十四條、第二百九十九條第一項前段，毒品危害防制條例第十
條第一項、第十八條第一項前段，刑法第十一條前段、第四十七
條第一項、第四十一條第一項，中華民國九十六年罪犯減刑條例
第二條第一項第三款、第七條、第九條，判決如主文。
本案經檢察官王壬貴到庭執行職務。
中　　華　　民　　國　　96　　年　　10　　月　　31　　日
　　　　　　　　　刑事第十八庭審判長法　官  溫耀源
　　　　　　　　　　　　　　　  　  法　官  周政達
　　　　　　　　　　　　　　　　    法　官  段景榕
以上正本證明與原本無異。
如不服本判決，應於收受送達後十日內向本院提出上訴書狀，其
未敘述上訴之理由者並得於提起上訴後十日內向本院補提理由書
（均須按他造當事人之人數附繕本）。
                                    書記官  陳靜姿
中　　華　　民　　國　　96　　年　　10　　月　　31　　日
附錄：本案論罪科刑法條全文
毒品危害防制條例第10條
施用第一級毒品者，處 6 月以上 5 年以下有期徒刑。
施用第二級毒品者，處 3 年以下有期徒刑。
